【裁判字號】    97,簡,3154
【裁判日期】    970821
【裁判案由】    詐欺等
【裁判全文】
臺灣臺北地方法院刑事判決              97年度簡字第3154號
公  訴  人  臺灣臺北地方法院檢察署檢察官
被      告  乙○○
上列被告因偽造文書等案件，經檢察官提起公訴（97年度偵字第
10722 號），被告自白犯罪，本院認為宜以簡易判決處刑，裁定
改依簡易程序審理，判決如下：
    主  文
乙○○意圖為自己不法之所有，而侵占自己持有他人之物，處有
期徒刑參月，如易科罰金以新臺幣壹仟元折算壹日；又行使偽造
私文書，足以生損害於他人，處有期徒刑肆月，如易科罰金以新
臺幣壹仟元折算壹日，未扣案之偽造於臺新國際商業銀行信用卡
（新光三越聯名卡、卡號為0000000000000000號）背面署押「Ｌ
」壹枚、如附表編號1 所示之署押均沒收；又行使偽造私文書，
足以生損害於他人，處有期徒刑貳月，如易科罰金以新臺幣壹仟
元折算壹日，未扣案之偽造於臺新國際商業銀行信用卡（新光三
越聯名卡、卡號為0000000000000000號）背面署押「Ｌ」壹枚沒
收；應執行有期徒刑陸月，如易科罰金以新臺幣壹仟元折算壹日
，緩刑參年；未扣案之偽造於臺新國際商業銀行信用卡（新光三
越聯名卡、卡號為0000000000000000號）背面署押「Ｌ」壹枚、
如附表編號1所示之署押均沒收。
    事    實
一、乙○○於民國97年3 月間，在臺北市○○區○○路1 段2 號
    財政部臺北市國稅局審查一科擔任工讀生之職務，負責公文
    遞送、郵件收發、調閱檔案及資料輸入等工作，並因職務上
    之便，而自該科之通訊錄知悉審查一科股長甲○○之出生年
    月日等個人基本資料。乙○○於97年3 月18日，受財政部臺
    北市國稅局收發人員委託轉交內裝有臺新國際商業銀行（下
    稱臺新銀行）VISA信用卡1 張（新光三越聯名卡、卡號為00
    00000000000000號，下稱系爭信用卡）之彌封信封袋給甲○
    ○時，竟意圖為自己不法之所有，以易持有為所有之意思，
    將該張信用卡侵占入己，除撥打電話輸入甲○○之出生年月
    日資料，完成信用卡開卡手續外，尚於系爭信用卡背面偽造
    「Ｌ」英文署押，表示乙○○為信用卡之真正持卡人，在信
    用卡有效期間內有權使用該卡之辨識及證明之意，而偽造該
    私文書，足生損害於甲○○本人及臺新銀行。乙○○復基於
    意圖為自己不法之所有及行使偽造私文書之犯意，於翌（19
    ）日12時19分許，持系爭信用卡至臺北市中正區○○○路○
    段104 號「統一星巴克股份有限公司重慶門市」刷卡消費新
    臺幣（下同）20200 元，並在簽帳單上偽簽「Ｌ」之簽名後
    ，將簽帳單交還給店員而行使之，使店員陷於錯誤，誤認乙
    ○○為持卡人本人，因而交付其所購買之星巴克隨行卡10點
    紅利2 張予乙○○，足以生損害於甲○○、臺新銀行及統一
    星巴克股份有限公司（詳如附表編號1 所示）。又乙○○於
    前次盜刷成功後，竟食髓知味，另意圖為自己不法之所有，
    於同日中午12時45分許，持系爭信用卡前往臺北車站附近之
    「上倫通信有限公司」購買手機，而已著手行使盜刷系爭信
    用卡，幸因店員刷卡失敗，該筆交易始未成功而未遂（詳如
    附表編號2 所示），足以生損害於甲○○、臺新銀行。嗣因
    甲○○於97年3 月19日接獲臺新銀行行員致電詢問有無收到
    系爭信用卡及是否有將系爭信用卡交付給家中小朋友消費20
    200 元，經甲○○表示並未收到銀行寄發之新卡，始報警循
    線查悉上情。
二、案經臺新銀行告訴，由臺北縣政府警察局移送臺灣臺北地方
    法院檢察署檢察官偵查起訴，被告自白犯罪，本院認為宜以
    簡易判決處刑，裁定改依簡易程序審理。
    理    由
一、前開事實，業據被告乙○○於警詢、檢察官偵查及本院行準
    備程序時坦承不諱，核與被害人甲○○於警詢及檢察官偵查
    時之供稱相符，並有系爭信用卡之消費明細、簽帳單、被告
    持系爭信用卡消費之監視錄影翻拍相片等在卷可稽，足見被
    告前開自白與事實相符，應可採信。本件事證明確，被告犯
    行，堪以認定。
二、論罪科刑之理由：
（一）按文書為表現足以證明法律上權利義務或事實，或足以產
      生法律上權利關係或事實之意思表示；在信用卡背面持卡
      人簽名欄簽名，單純自形式上觀察，即足以表示該簽名者
      於信用卡有效之期限內有權使用該信用卡之辨識及證明，
      非依習慣或特約表示一定用意之證明，其性質上自屬刑法
      第210 條之私文書（最高法院91年度臺上字第5209號判決
      意旨參照）。又一般持信用卡交易時，特約商店人員交付
      予持卡人簽名之簽帳單係1 式2 聯（刷卡機刷卡方式，又
      分非複寫方式及複寫方式）或1 式3 聯（手動刷卡方式）
      ，經持卡人簽名後，由持卡人提出交付予特約商店人員，
      表明持卡人同意依照信用卡使用約定，應按所示之全部金
      額付款之意，是該等簽帳單係屬刑法第210 條之私文書。
（二）核被告所為，除犯刑法第335 條第1 項之侵占罪（起訴書
      漏載「第1 項」）以外，尚犯有如下述之罪名：
  １、如附表編號1 之事實部分，係犯刑法第216 條、第210 條
      之行使偽造私文書罪（行使在系爭信用卡背面偽造「Ｌ」
      之署押，表示被告為信用卡之真正持卡人之私文書）、第
      216 條、第210 條之行使偽造私文書罪（行使偽造之簽帳
      單私文書）、第339 條第1 項之詐欺取財罪。
  ２、如附表編號2 之事實部分，係犯刑法第216 條、第210 條
      之行使偽造私文書罪（行使在系爭信用卡背面偽造「Ｌ」
      之署押，表示被告為信用卡之真正持卡人之私文書）、第
      339 條第3 項、第1 項之詐欺取財未遂罪。又被告就附表
      編號2 之事實部分，因已持系爭信用卡冒刷，而著手於詐
      欺取財行為之實施，未生詐得財物之結果，為未遂犯，爰
      依刑法第25條第2 項之規定，按既遂犯之刑減輕之。
（三）被告偽造被害人甲○○之署押（即在系爭信用卡、簽帳單
      之文書上偽造之署押），係偽造私文書之階段行為，而其
      偽造私文書（偽造系爭信用卡、偽造簽帳單等私文書）後
      持以行使，其偽造私文書之低度行為應為行使偽造私文書
      之高度行為所吸收，均不另論罪。
（四）被告持系爭信用卡盜刷，並在簽帳單偽簽時，亦即被告前
      開所犯之行使偽造私文書、詐欺取財等罪（即附表編號1
      部分），又被告持系爭信用卡購物，已著手盜刷，但刷卡
      失敗，亦即被告前開所犯之行使偽造私文書、詐欺取財未
      遂罪（即附表編號2 部分），其等之實行行為，客觀上已
      有局部之重合，且其等行為之重合時點，依社會一般通念
      ，均係在該等行為之著手階段，自可認被告前開所為，係
      基於同一犯罪故意，而實行一個犯罪行為，核屬一行為觸
      犯行使偽造私文書、詐欺取財等罪名（即附表編號1 部分
      ）、行使偽造私文書、詐欺取財未遂等罪名（即附表編號
      2 部分），均為想像競合犯，應依刑法第55條之規定，分
      別從重論以行使偽造私文書罪處斷（共2 罪）。
（五）公訴人就被告所犯之行使偽造私文書罪部分（包括行使在
      系爭信用卡背面偽造「Ｌ」之署押，表示被告為信用卡之
      真正持卡人之私文書、行使偽造之簽帳單私文書）、第33
      9 條第3 項、第1 項之詐欺取財未遂罪部分（即如附表編
      號2 部分），惟起訴事實已記載明確，且分別屬想像競合
      犯之裁判上一罪關係，自為本院審理論究範圍。
（六）被告所犯上開各罪，包括侵占罪、行使偽造私文書罪（共
      2 罪），犯意個別，行為互殊，應分論併罰。
（七）爰審酌被告並無前科記錄，有臺灣高等法院被告前案紀錄
      表在卷可稽，素行非劣，犯罪後已自白不諱，其犯罪後態
      度尚佳，且衡量被告犯罪之動機、目的、犯罪之手段、品
      行、智識程度、犯人與被害人平日之關係、犯罪所生之危
      險及損害、犯罪後之態度等一切情狀，分別判處如主文所
      示之刑，並分別諭知易科罰金之折算標準，及定其應執行
      之刑。
（八）被告未曾受有期徒刑以上刑之宣告，已如前述，經此教訓
      後，應知警惕，當無再犯之虞，且被告現仍就讀國立臺北
      護理學院，有被告所提出之聯合登記分發錄取新生註冊通
      知、繳費單影本在卷可稽，並經本院進入國立臺北護理學
      院網站查證屬實，本院因認對其所宣告之刑，以暫不執行
      為適當，爰依刑法第74條第1 項第1 款之規定，併予宣告
      緩刑3 年，以勵自新。
三、未扣案之偽造於臺新銀行信用卡（新光三越聯名卡、卡號為
    0000000000000000號）背面署押「Ｌ」1 枚、如附表編號1
    所示之署押，不問屬於犯人於否，均應依刑法第219 條規定
    宣告沒收。至於被告盜刷系爭信用卡得逞之簽帳單（包括商
    店存根聯、顧客存根聯），雖係被告犯罪所用之物，然有關
    商店存根聯部分，均已交付銀行或特約商店保管而非被告所
    有，且非屬違禁物，而有關顧客存根聯部分，雖為被告保管
    而為其所有，然並未扣案，為免日後執行困難，爰不併予宣
    告沒收，附此敘明。
四、據上論斷，應依刑事訴訟法第449 條第2 項、第3 項、第45
    0 條第1 項，刑法第216 條、第210 條、第219 條、第335
    條第1 項、第339 條第1 項、第3 項、第55條、第51條第5
    款、第41條第1 項前段、第2 項、第74條第1 項第1 款，刑
    法施行法第1 條之1 ，逕以簡易判決處刑如主文。
五、如不服本判決，得自收受送達之日起10日內，向本院提起上
    訴。
中    華    民    國    97    年    8    月    21    日
                  刑事第十六庭  法  官  蔡守訓
上正本證明與原本無異。
如不服本判決，應於判決送達後10日內向本院提出上訴狀（應抄
附繕本）。告訴人或被害人如對於本判決不服者，應具備理由請
求檢察官上訴，其上訴期間之計算係以檢察官收受判決正本之日
期為準。
                                書記官  許婉如
中    華    民    國    97    年    8     月    21    日
附錄本件論罪科刑法條：
中華民國刑法第210條
（偽造變造私文書罪）
偽造、變造私文書，足以生損害於公眾或他人者，處 5 年以下有
期徒刑。
中華民國刑法第216條
（行使偽造變造或登載不實之文書罪）
行使第 210 條至第 215 條之文書者，依偽造、變造文書或登載
不實事項或使登載不實事項之規定處斷。
中華民國刑法第335條
（普通侵占罪）
意圖為自己或第三人不法之所有，而侵占自己持有他人之物者，
處 5 年以下有期徒刑、拘役或科或併科 1 千元以下罰金。
前項之未遂犯罰之。
中華民國刑法第339條
（普通詐欺罪）
意圖為自己或第三人不法之所有，以詐術使人將本人或第三人之
物交付者，處5年以下有期徒刑、拘役或科或併科1千元以下罰金
。
以前項方法得財產上不法之利益或使第三人得之者，亦同。
前二項之未遂犯罰之。
附表：
┌──┬────┬─────────┬────┬───────┐
│編號│時   間 │ 特  約  商  店   │盜刷金額│ 應沒收之署押 │
├──┼────┼─────────┼────┼───────┤
│1   │97年3 月│統一星巴克股份有限│20200元 │簽帳單商店存根│
│    │19日12時│公司（重慶門市）  │        │聯上偽造「Ｌ」│
│    │19分46秒│                  │        │署押1 枚。    │
├──┼────┼─────────┼────┼───────┤
│2   │97年3 月│上倫通信有限公司  │22000元 │（已著手盜刷，│
│    │19日12時│（臺北車店附近之門│        │但刷卡失敗）  │
│    │45分1秒 │市）              │        │              │
└──┴────┴─────────┴────┴───────┘


司法院資訊處製作；財團法人民間司法改革基金會備份。
